臺灣臺南地方法院刑事裁定
110年度聲字第1855號
聲  請  人
即  被  告  鄭世興




上列聲請人即被告因違反毒品危害防制條例案件（110年度訴字
第195號），聲請發還扣押物，本院裁定如下：
    主  文
聲請駁回。
    理  由
一、聲請意旨略以：聲請人即被告鄭世興（下稱聲請人）因違反
    毒品危害防制條例案件而被扣押HTC手機1支（IMEI：000000
    000000000），該扣案物屬聲請人所有，且與本案犯行無關
    ，應無留存必要，為此聲請准予發還等語。
二、按扣押物未經諭知沒收者，應即發還。但上訴期間內或上訴
    中遇有必要情形，得繼續扣押之；扣押物若無留存之必要者
    ，不待案件終結，應以法院之裁定或檢察官命令發還之；其
    係贓物而無第三人主張權利者，應發還被害人。扣押物因所
    有人、持有人或保管人之請求，得命其負保管之責，暫行發
    還，刑事訴訟法第317條、第142條第1項、第2項固分別定有
    明文。惟法院審理案件時，扣押物有無繼續扣押必要，雖應
    由審理法院依案件發展、事實調查，予以審酌；然案件如未
    繫屬法院，或已脫離法院繫屬，則扣押物有無留存之必要，
    是否發還，應由執行檢察官依個案具體情形，予以審酌（最
    高法院97年度台抗字第12號裁定意旨參照）。次按裁判一經
    確定，即脫離繫屬，法院因無訴訟關係存在，原則上即不得
    加以裁判（最高法院95年度台上字第3517號判決意旨參照）
    。準此，案件如未繫屬法院，或已脫離法院繫屬，則扣押物
    有無留存之必要，是否發還，應由檢察官以命令（處分）為
    之，待檢察官為處分後，如受處分人對檢察官關於扣押物發
    還之處分不服，始得聲請所屬法院撤銷之。
三、經查：
  ㈠本院110年度訴字第195號聲請人違反毒品危害防制條例案件
    ，業經本院於民國110年7月21日判處有期徒刑6月，於同年8
    月18日確定，並移送檢察官執行，而臺灣臺南地方檢察署檢
    察官於同年月26日以110年度執沒字第1872號執行沒收等情
    ，有臺灣高等法院被告前案紀錄表附卷可查。故上開案件已
    移送檢察官執行，即已脫離本院之繫屬，依前揭裁判意旨，
    其扣押物是否有留存必要，自應由執行檢察官依個案具體情
    形，予以審酌。
  ㈡聲請人於110年11月23日向本院聲請發還扣押物，有聲請人刑
    事聲請狀上之本院收文戳章在卷可憑，其於本院110年度訴
    字第195號判決確定已送執行後，始向本院聲請發還，揆諸
    前揭說明，聲請人之聲請，即非適法，應予駁回。
四、依刑事訴訟法第220條，裁定如主文。
中華民國110年11月30日
                  刑事第四庭  審判長法　官  陳本良
                                    法　官　張  菁
                                    法　官　王鍾湄　　　
以上正本證明與原本無異。
如不服本裁定，應於收受送達後5日內向本院提出抗告狀。（應
附繕本）
                                    書記官  蘇冠杰
中　　華　　民　　國　　110 　年　　11　　月　　30　　日